【裁判字號】    89,上,692
【裁判日期】    891205
【裁判案由】    清償借款
【裁判全文】
台灣高等法院民事判決  八十九年度上字第六九二號
      上訴人即
      被上訴人        台灣中小企業銀行股份有限公司
      法定代理人      蕭介仁
      訴訟代理人      李永恒
                      黃志宏
      上  訴  人      甲○○
                      丁○○
      右二人共同
      訴訟代理人      易定芳律師
      被上訴人        丙○○      住台北縣新店市○○路六七巷二弄六號二樓
                      乙○○      住台北縣蘆洲鄉○○路二六巷二０弄五號四
                              .
      右二人共同
      訴訟代理人      陳守文律師
      右二人共同
      複 代理 人      林明輝律師
右當事人間清償借款事件，上訴人對於中華民國八十九年一月二十四日臺灣臺北地方
法院八十八年度訴字第四○九二號第一審判決提起上訴，本院判決如左：
    主    文
原判決關於駁回上訴人台灣中小企業銀行股份有限公司後開第二項之訴部分，暨訴訟
費用之裁判均廢棄。
上訴人丙○○、乙○○應連帶給付上訴人台灣中小企業銀行股份有限公司新台幣貳佰
捌拾參萬伍仟肆佰零捌元及如附表所示之利息、違約金元。
上訴人丁○○、甲○○之上訴駁回。
第一審訴訟費用，由被上訴人丙○○、乙○○、上訴人丁○○、甲○○及同案被告鴻
明工程股份有限公司連帶負擔。第二審訴訟費用由上訴人丁○○、甲○○及被上訴人
丙○○、乙○○連帶負擔。
本判決第二項於上訴人台灣中小企業銀行股份有限公司以新臺幣玖拾伍萬
元為上訴人丁○○、甲○○供擔保後，得假執行。但上訴人丁○○、甲○○於本件假
執行程序實施前，如以新臺幣貳佰捌拾肆萬元為上訴人台灣中小企業銀行股份有限公
司預供擔保後，得免為假執行。
    事    實
甲、上訴人台灣中小企業銀行股份有限公司方面：
一、聲明：
  (一)關於被上訴人丙○○、乙○○部分：
    1.原判決關於駁回上訴人台灣中小企業銀行股份有限公司（下稱台灣企銀）後開
      第二項請求部分暨訴訟費用（確定部分除外）之裁判均廢棄。
    2.右開廢棄部分，被上訴人丙○○、乙○○應連帶給付上訴人台灣企銀新台幣（
      下同）貳佰捌拾參萬伍仟肆百零捌元，及如附表所示之利息、違約金。
    3.第一審（確定部分除外）及第二審訴訟費用，由被上訴人丙○○、乙○○連帶
      負擔。
  (二)關於上訴人丁○○、甲○○部分：
    1.上訴人丁○○、甲○○之上訴駁回。
    2.第二審訴訟費用，由上訴人丁○○、甲○○連帶負擔。
二、陳述：除與原判決記載相同者外，補稱：
  (一)原判決已確定之借款主債務人鴻明工程股份有限公司（下稱鴻明公司），以被上
    訴人丙○○、乙○○、及上訴人丁○○、甲○○等為連帶保證人，於民國（下同
    ）八十五年十一月四日向台灣企銀借款新台幣（下同）陸百萬元，借款期間為八
    十五年十一月四日至八十六年五月四日，該貸款移由財團法人中小企業信用保證
    基金（下稱信保基金）保證七成，清償期屆至前，鴻明公司無力一次全數清償，
    該公司乃於八十六年五月四日先行償還本金一百萬元，殘餘之本金伍百萬元，由
    台灣企銀依鴻明公司之口頭聲請，陳請信保基金函示後，並於鴻明公司提出全體
    連帶保證人已同意延期清償借款之切結書後准予延展。
  (二)第一次之協議攤還案，鴻明公司嗣後以龍邸中國工地及蒙地卡羅工地之工程款未
    能順利受領為由，於八十七年五月二十日，就殘餘本金貳佰捌拾參萬伍仟肆佰零
    捌元提出書面延展聲請，由台灣企銀陳請信保基金函示後，於鴻明公司提出全體
    連帶保證人同意延期清償借款之切結書後准予延展。
  (三)第二次之協議攤還案，嗣後鴻明公司於八十七年八月二十五日再次以龍邸中國工
    地及蒙地卡羅工地之工程款未能順利受領為由，於八十七年八月二十五日，就殘
    餘本金貳佰捌拾參萬伍仟肆佰零捌元提出書面延展聲請，由台灣企銀陳請信保基
    金函示後，准予就第二次之協議攤還案之分期本金部分寬予延展三個月。
  (四)第三次之協議攤還案，嗣後鴻明公司於八十七年十一月十九日再以景氣因素及營
    運不佳為由，就殘餘本金貳佰捌拾參萬伍仟肆佰零捌元提出書面延展聲請，由台
    灣企銀陳請信保基金函示後，於鴻明公司提出全體連帶保證人同意延期清償借款
    之切結書後准予延展。
  (五)第四次之協議攤還案，嗣後鴻明公司於八十八年六月二十五日再以景氣因素及營
    運不佳為由，就殘餘本金貳佰捌拾參萬伍仟肆佰零捌元提出書面請求台灣企銀依
    第四次之協議攤還期間中之後六個月之部份攤還本息再准寬限延展（即前五個月
    之按月每月二十日攤還本息貳拾萬零捌仟元及尾款之壹拾參萬壹仟肆佰零捌元，
    此部份即兩造爭議之所在），由台灣企銀陳請信保基金函示，惟因鴻明公司未能
    遵期及依信保基金函文說明三提出全體連帶保證人同意延期清償借款之切結書，
    致本第五次之協議攤還案並未成立生效。
  (六)鴻明公司於八十八年六月二十五日提出清償借款之要約申請書後，台灣企銀即等
    待鴻明公司另行提出被上訴人丙○○、乙○○、及上訴人丁○○、甲○○等出具
    之同意延期清償借款之切結書，以符合財團法人中小企業信用保證基金函示之要
    求，並使台灣企銀為承諾所附之停止條件成就，惟鴻明公司迄未提出被上訴人丙
    ○○、乙○○、及上訴人丁○○、甲○○等出具之同意延期清償借款之切結書，
    致承諾所附之停止條件並未成就，則該延期清償借款之契約既未生效，被上訴人
    丙○○、乙○○、及上訴人丁○○、甲○○等自不得援引民法第七百五十五條之
    規定，抗辯該延期清償借款之約定，因未經該等保證人之同意、而主張免責，則
    依法被上訴人丙○○、乙○○、及上訴人丁○○、甲○○等即應就該筆借款債務
    負連帶清償之責，且當事人主張有利於己之事實者，就其事實有舉證之責任，民
    事訴訟法第二百七十七條有關舉證責任分配之原則規定可資參照，爰被上訴人丙
    ○○、乙○○、及上訴人丁○○、甲○○等，於前審及本審之審理程序中，既未
    能就上訴人銀行已就借款債務人鴻明公司於八十八年六月二十五日所提出之延期
    清償借款之申請書之內容、未經渠等保證人同意而無條件予以承諾之事實，舉證
    以實其說，且上訴人丁○○、甲○○等於本審藉上訴程序亦援引民法第七百五十
    五條之規定抗辯，亦非合法。
乙、上訴人丁○○、甲○○方面：
一、聲明：
  (一)原判決不利於上訴人丁○○、甲○○部分廢棄。
  (二)右廢棄部分，駁回台灣企銀在第一審之訴及假執行之聲請。
  (三)第一、二審訴訟費用由台灣企銀負擔。
  (四)如受不利之判決，願供擔保請准宣告免假執行。
二、陳述：除與原判決記載相同者外，補稱：
  (一)「就定有期限之債務為保證者，如債權人允許主債務人延期清償時，保證人除對
    於其延期已為同意外，不負保證責任。」民法七百五十五條訂有明文。又「此項
    規定凡保證債務均適用之，連帶保證債務不過保證人喪失先訴及檢索抗辯權，仍
    不失為保證債務之一種，自無排斥上開法條適用之理由。」（最高法院四四台上
    第一一八二號判例）。系爭債務主債務人鴻明公司於八十五年十一月四日向台灣
    企銀借款陸佰萬元，期限為六個月，至八十六年五月四日到期，俟主債務人無力
    償還，借貸雙方即合意變更清償條件，協議自八十六年七月至八十八年五月每月
    攤還本息二０八，０００元，剩餘八十八年六月攤還本息一三一，四０八元，即
    全部清償，換言之，系爭債務係定有期限之債務。
  (二)系爭債務於前揭清償期間，主債務人仍無力償還本金，曾分別於八十七年五月四
    日、八十七年八月及八十七年十一月請求被上訴人同意其暫緩本金繳納，只繳利
    息分別為三個月、三個月及六個月，依約主債務人應於八十八年六月起開始繳納
    本金，台灣企銀均為同意，詎料，主債務人卻更於八十八年六月二十五日提出要
    求延期清償本金期限至八十八年十二月份開始清償，台灣企銀乃同意之，就此延
    期清償之事實，上訴人丁○○、甲○○並未同意之，從而，依首揭法律規定及判
    例要旨，本件債務既屬定有期限，台灣企銀拋棄期限之利益而同意主債務人延期
    清償之請求，然上訴人丁○○、甲○○既屬連帶保證人並不同意之，依法自不負
    保證責任。
  (三)台灣企銀檢附鴻明公司申請延期始未之全部文件，得知：
    1.分期償還債務切結書（下稱切結書），均未書載簽署日期，則該切結書，係在
      鴻明公司提申請書時一併提出，或信保基金同意備查後提出？即有可疑。惟台
      灣企銀稱：「．．．，陳請信保基金函示後，並於鴻明公司提出全體連帶保證
      人已同意延期清償借款之切結書後准予延展，．．．」。揆上所述，台灣企銀
      顯未舉證證明，其向上訴人丁○○、甲○○徵取上開切結書係於信保基金函示
      後，始為之。
    2.核揆信保基金之函示內容，並未有：「另原徵提保證人之保證責任請勿予喪失
      。」等語。但台灣企銀仍向上訴人丁○○、甲○○徵取切結書。足見台灣企銀
      於獲得鴻明公司申請延期清償後，始由台灣企銀報請財團法人中小企業信用保
      証基金同意備查，信保基金即促請台灣企銀注意：「另原徵提連帶保証人之保
      証責任仍請勿予喪失。」等語，其意僅係表示台灣企銀應注意延期清償法律上
      可能發生之不利效果而已，非有停止條件之意思，否則，信保基金自無同意准
      予備查之理。
    3.台灣企銀並未徵提上訴人丁○○、甲○○之「切結書」，即予同意延展，足見
      台灣企銀稱鴻明公司之延期清償，應另徵提「切結書」，以符合信保基金之要
      求，延期清償始生效云云，即非事實。
  (四)綜上所陳，系爭該次延期清償，台灣企銀顯未徵提「分期償還債務切結書」，換
    言之，台灣企銀即不需上訴人丁○○、甲○○為連帶保証人，即予同意延期清償
    ，並逕為報請信保基金同意備查，即已完成延期清償手續，台灣企銀於原審已自
    承，本行皆同意其要求云云，即為明証。惟台灣企銀就此稱徵提分期償還債務切
    結書為其承諾所附之停止條件云云，揆上所述，並無是項約定存在。
丙、被上訴人丙○○、乙○○方面：
一、聲明：
  (一)台灣企銀之上訴駁回。
  (二)訴訟費用由台灣企銀負擔。
二、陳述：除與原判決記載相同者外，補稱：
  (一)本件舉證責任應由上訴人負擔：
    按「就定有期限之債務為保證者，如債權人允許主債務人延期清償時，保證人除
    對於延期已為同意外，不負保證責任」。民法第七百五十五條定有明文。換言之
    ，本件借貸契約就債權人即台灣企銀允許主債務人即鴻明公司延期清償之事實除
    經台灣企銀於原審所自承及信保基金同意外，台灣企銀既主張連帶保證人即被上
    訴人丙○○、乙○○應負保證責任，就此延期清償經被上訴人丙○○、乙○○同
    意之利己事實，依法自應負舉證之責。另台灣企銀主張該同意延期清償之意思表
    示係附停止條件之承諾，就此事實亦應負舉證之責。
  (二)台灣企銀就系爭債務允許延期清償之意思表示，非附停止條件之承另台灣企銀雖
    不否認其有允許主債務人延期清償之事實，惟其另以該允許之意思表示係附有連
    帶保證人提出同意切結書為附停止條件之承諾，並以台灣企銀為期確保債權，要
    無可能應其要約申請書之內容、無條件予以承諾之理做為探求載述文字即台灣企
    銀於原審書狀所載同意主債務人延期清償等語，其當事人真意為附被上訴人丙○
    ○、乙○○出具同意切結書為停止條件之承諾之依據。然「解釋契約，固須探求
    當事人之真意，不能拘泥於契約之文字，但契約文字業已表示當事人真意，無須
    別事探求者，即不得反捨契約文字而更為曲解。」（最高法院十七年上字第一一
    一八號判例）。依台灣企銀於原載明：「‧‧‧被告（即主債務人鴻明公司）仍
    無力攤還本金，於是在八十七年八月、八十七年十一月及八十八年六月，分別要
    求本行再讓其展延本金三個月、六個月、六個月，但利息依照約定交付，本行皆
    同意其要求。‧‧‧」等語，上揭文字內容詳實而肯定，即屬無當事人真意不明
    ，有別事探求之必要，此經被上訴人丙○○、乙○○抗辯後，台灣企銀雖事後改
    陳：因鴻明公司並未檢具其它連帶保証人簽署之文件，手續不完備，其並未同意
    鴻明公司延期清償云云，顯不可採，此亦與台灣企銀於事後改辯稱此係附停止條
    件之承諾之說法不一，互為矛盾。事實上，本件主債務人於八十八年五月二十四
    日繳納上次延期期限（八十七年十一月二十日至八十八年四月二十日）最後一次
    利息時，事後即無力攤還自五月份時起應繳納之本金，致而於六月份向台灣企銀
    再提出聲請延期六個月，台灣企銀不僅同意，其中小企業信用保証基金亦於同年
    七月十四日發文予台灣企銀同意備查，致而鴻明公司始於同年七月二十日再向台
    灣企銀繼續繳納本次延期後之五月份之利息二一、八三七元，若非經台灣企銀同
    意延期清償本金，則鴻明公司豈會有於事後繼續繳納利息之舉。惟事後由於鴻明
    公司財務困難無力繳納利息，故而台灣企銀因：「‧‧‧被告並未依約按時繳息
    ，已違背當初協議分期攤還之合約，所有之債務視為全部到期，於是，本行依法
    提起訴追，以確保本行之債權。」換言之，台灣企銀係因主債務人於繳納上次延
    期之最後一期利息後，於本次台灣企銀同意延期清償本金只繳利息時起，並未再
    「按時繳息」，以致全部債權視同到期，從而若非台灣企銀有同意延期之事，又
    豈生「按時繳息」或「視同」全部到期之舉。另所謂同意延期清償切結書係台灣
    企銀單方所製作之制式格式，台灣企銀並未交由被上訴人丙○○、乙○○完成對
    保程序，且先毋論先前數次延期之聲請並非均有對保程序此觀第三次協議攤還案
    即無連帶保證人出具之同意延期清償借款切結書即明，另此對保程序依法亦非同
    意延期清償之法定要件或前提，而台灣企銀既未主動徵提此切結書，事後於訴訟
    前又未曾聞其要求補提或主張因「手續不完備」而否認同意延期清償之效力，即
    使台灣企銀主觀上有「為期確保債權，要無可能應其要約申請書之內容，無條件
    予以承諾之疑慮，然此疑慮既無提出經借貸雙方所認識，從而究不能以法律有規
    定如何將喪失拋棄期限利益後果為由，據而主張借貸雙方必有此附停止條件承諾
    之合意。
  (三)系爭債務連帶保證人是否已同意延期清償之事實，依法不須報經財團法人中小企
    業信用保證基金之同意末以本件延期償還乙案，依財團法人中小企業信用保證基
    金早已於八十八年七月十四日同意「備查而非同意延期在案，從而台灣企銀自無
    不予同意之理，致台灣企銀有「本行皆同意其要求」，及主債務人於同年七月二
    十日繼續按月繳納利息之舉。惟依該函文說明三、雖有提及「另原徵提連帶保證
    人之保證責任仍請勿予喪失」等語，然此僅為訓示規定，並非延期清償之效力規
    定，台灣企銀得函後，竟怠於對保程序，其因拋棄期限利益致有法律上之風險，
    此後果自應由台灣企銀自行負擔。
    理    由
一、上訴人台灣企銀起訴主張：原審共同被告鴻明公司邀同上訴人丁○○、甲○○及
    被上訴人為連帶保證人，與伊簽訂「週轉金貸款契約」，動用期間自八十五年十
    一月四日起至八十六年五月四日止，額度六百萬元。其後，鴻明公司書立借據一
    紙，向上訴人台灣企銀借款六百萬元，借貸期間自八十五年十一月四日起至八十
    六年五月四日止，利息按週年利率百分之九．三七機動計算，逾期清償者，逾期
    在六個月以內者，按上開利率百分之十，超過六個月者，按上開利率百分之二十
    計付違約金。屆至八十六年五月四日清償期時，鴻明公司無力償還本金六百萬元
    ，嗣於八十六年六月間先清償本金一百萬元，並與伊協調分期攤還所餘本金五百
    萬元。鴻明公司於八十七年五月、八月、十一月及八十八年六月間，先後分別要
    求伊再順延本金三個月、三個月、六個月，利息仍依約定支付，伊僅同意前三次
    延期清償，並以鴻明公司不備格式，故不同意八十八年六月之申請。惟鴻明公司
    僅繳納利息至八十八年五月二十一日止，由於被上訴人並未依約按時繳息，則所
    有債務視為全部到期，迄今鴻明公司尚積欠本金二百八十三萬五千四百零八元。
    爰基於消費借貸及連帶保證之法律關係，訴請鴻明公司、被上訴人及上訴人丁○
    ○、甲○○應連帶給付上訴人台灣企銀貳佰捌拾參萬伍仟肆佰零捌元及如原判決
    附表所示之利息、違約金（上訴人台灣企銀訴請鴻明公司給付部分，原審判決上
    訴人台灣企銀勝訴部分，未據鴻明公司提起上訴，因上訴人台灣企銀及上訴人丁
    ○○、甲○○均係本於連帶債務人個人之事由提起上訴，故上訴之效力不及於鴻
    明公司，此部份判決已經確定）。
二、上訴人丁○○、甲○○及被上訴人丙○○、乙○○辯稱：本件債務乃定有期限，
    主債務人鴻明公司到期無力清償，上訴人台灣企銀即與鴻明公司合意變更清償條
    件，協議自八十六年七月至八十八年五月攤還二十萬八千元，剩餘八十八年六月
    攤還十三萬一千四百零八元，惟鴻明公司於期間內仍無法清償本金，曾於八十七
    年五月四日、八月、十一月間分別請求上訴人中小企銀暫緩繳納本金，只繳利息
    三個月、三個月、六個月，故鴻明公司依此約定應於八十八年六月起開始繳納本
    金，屆期鴻明公司再於八十八年六月二十五日提出要求延期清償本金之期限至八
    十八年十二月之要約，上訴人台灣企銀仍同意之。本件債務本定有期限，上訴人
    台灣企銀拋棄期限之利益而同意主債務人延期清償之請求，被上訴人及上訴人丁
    ○○、甲○○等均為連帶保證人，且未同意延期清償，故依法不負保證責任等語
    。
三、經查主債務人即同案被告鴻明公司邀同上訴人丁○○、甲○○及被上訴人為連帶
    保證人，與上訴人台灣企銀簽訂「週轉金貸款契約」，動用期間自八十五年十一
    月四日起至八十六年五月四日止，額度六百萬元。其後，鴻明公司向上訴人中小
    企銀借款六百萬元，借貸期間自八十五年十一月四日起至八十六年五月四日止，
    利息按週年利率百分之九．三七機動計算，逾期清償者，逾期在六個月以內者，
    按上開利率百分之十，超過六個月者，按上開利率百分之二十計付違約金。該貸
    款移由信保基金保證七成。八十六年五月四日清償期屆至時，鴻明公司無力償還
    本金六百萬元，嗣於八十六年六月間先清償本金一百萬元，並與上訴人台灣企銀
    協調分期攤還所餘本金五百萬元。主債務人鴻明公司於八十七年五月二十日、八
    月二十五日、十一月十九日分別書立申請書，並邀同上訴人丁○○、甲○○及被
    上訴人為連帶保證人書立分期償還債務切結書，請求上訴人台灣企銀同意就尚未
    清償之本金二、八三五、四○八元延緩清償本金三個月、三個月、六個月，上訴
    人台灣企銀均表同意。惟被上訴人鴻明公司均僅按月清償利息至八十八年五月二
    十一日止，並未清償本金，共積欠本金二百八十三萬五千四百零八元及如附表所
    示之利息及違約金迄未清償等事實，有上訴人台灣企銀所提出之週轉金契約、借
    據各、授信約定書、催收款項備查卡、分期償還債務切結書、申請書等附卷可稽
    （原審卷，八至十四頁、四五至五○頁），且為兩造所不爭，自可信為真實。上
    訴人台灣企銀既同意主債務人鴻明公司延緩清償後，仍屬定有期限之債務。上訴
    人丁○○、甲○○及被上訴人既書立上開切結書同意緩期清償，依法仍應對上開
    緩期清償之債務負連帶保證責任。
四、次查主債務人鴻明公司復於八十八年六月二十五日書立申請書，請求再延緩本金
    清償六個月，至八十八年十二月起始清償本金乙節，有上訴人台灣企銀提出之八
    十八年六月二十五日申請書附卷可參（原審卷，五一頁），且為兩造所不爭，可
    信為真實。上訴人台灣企銀主張：鴻明公司於八十八年六月二十五日提出清償借
    款之要約申請書後，台灣企銀即等待鴻明公司另行提出被上訴人丙○○、乙○○
    、及上訴人丁○○、甲○○等出具之同意延期清償借款之切結書，以符合財團法
    人中小企業信用保證基金函示之要求，並使台灣企銀為承諾所附之停止條件成就
    ，惟鴻明公司迄未提出被上訴人丙○○、乙○○、及上訴人丁○○、甲○○等出
    具之同意延期清償借款之切結書，致承諾所附之停止條件並未成就，則該延期清
    償借款之契約既未生效，被上訴人丙○○、乙○○、及上訴人丁○○、甲○○等
    自不得援引民法第七百五十五條之規定，抗辯該延期清償借款之約定，因未經該
    等保證人之同意、而主張免責等語。上訴人丁○○、甲○○及被上訴人則辯稱：
    上訴人台灣企銀於八十八年六月二十五日已同意被上訴人鴻明公司延緩清償本金
    ，渠等並未同意，依民法第七百五十五條之規定，毋庸再負連帶保證人責任等語
    。經查：
    (一)按就定有期限之債務為保證者，如債權人允許主債務人延期清償時，保證人除
      對於其延期已為同意外，不負保證責任，民法第七百五十五條規定有明文。
    (二)上訴人台灣企銀於原審卷附之準備書狀中雖記載：「被告（按指鴻明公司）仍
      無力攤還本金，於是在八十七年八月、八十七年十一月及八十八年六月，分別
      要求本行再讓其展延本金．．．本行皆同意其要求」等語（原審卷，四二頁）
      。惟按最高法院七十五年台上字第二八二號判例明載：「自認之撤銷，除別有
      規定外，如自認人能證明與事實不符且係出於錯誤而自認者，即得為之，此觀
      民事訴訟法第二百七十九條第三項規定自明。」上訴人台灣企銀主張：伊所為
      上開「本行皆同意期要求」，係屬事實陳述錯誤等語。依上開判例意旨，上訴
      人台灣企銀如能證明上開自認與事實不符且係出於錯誤者，仍得撤銷自認。
    (三)按同意雖係不要式行為，得以口頭或書面、明示或默示為之，惟依民法第一百
      十七條規定：「法律行為須得第三人之同意始生效者，其同意或拒絕，得向當
      事人之一方為之。」同意係有相對人之單獨行為，故上訴人台灣企銀對於延期
      清償所為之同意，應向鴻明公司為之，始生同意之效力。
    (四)上訴人台灣企銀主張：鴻明公司於八十八年六月二十五日所提出之延期清償，
      伊雖曾陳請信保基金函示，惟因鴻明公司未能遵期及依信保基金函文說明三提
      出全體連帶保證人同意延期清償借款之切結書，致該次延期清償案並未成立生
      效等語。查上訴人台灣企銀曾函請信保基金同意系爭八十八年六月之延期清償
      案，信保基金曾於八十八年七月十四日對於系爭延期清償案表示同意備查乙節
      ，有各該信函附卷可證（本院卷，九六至九七頁）。上訴人丁○○、甲○○及
      被上訴人雖主張：上訴人台灣企銀既曾函請信保基金同意系爭八十八年六月之
      延期清償案，信保基金亦曾於八十八年七月十四日對於系爭延期清償案表示同
      意備查，故應認上訴人台灣企銀已同意該次延期清償之申請案等語。惟上訴人
      台灣企銀與信保基金間之信件往來，充其量僅能證明上訴人台灣企銀去函信保
      基金請其同意本件申請案，信保基金同意備查之事實，因該信函並非對主債務
      人或連帶保證人發函或以副本告知，不能解為係上訴人台灣企銀對鴻明公司為
      同意延期清償之意思表示，故上開信函並不能證明系爭延期清償案成立生效。
      再者，上訴人丁○○、甲○○及被上訴人連帶保證人均未簽署同意該次延期清
      償借款切結書，而歷次延期清償案均經上開連帶保證人簽署延期清償借款切結
      書等情，為兩造所不爭，則衡情上訴人台灣企銀不會在取得連帶保證人簽署延
      期清償借款切結書之前冒然同意延期清償。上訴人台灣企銀既已提出本件借款
      之相關文件（本院卷，七八至九七頁），以證明依歷次延期清償申請案伊未取
      得保證人之切結書則不可能同意延期清償，應認其主張上開自認與事實不符且
      係出於錯誤，其已合法撤銷自認等語，為可採信。被上訴人雖主張上訴人台灣
      企銀曾同意延期清償並向主債務人口頭催討等語，惟其亦自承：「不知在何時
      ，目前無證據」等語（本院卷，一○○頁）。上訴人丁○○、甲○○及被上訴
      人既無法提出證據足證上訴人台灣企銀曾對債務人或連帶保證人為同意延期之
      表示，其主張系爭債務延期清償已經上訴人台灣企銀同意云云，並無可採。應
      認上訴人台灣企銀主張系爭延期清償之協議尚未合法生效為真實。則上訴人丁
      ○○、甲○○及被上訴人辯稱，渠等未同意延期清償，依民法第七百五十五條
      之規定，毋庸再負連帶保證人責任云云，亦無可採。
五、綜上所述，上訴人台灣企銀基於消費借貸及連帶保證之法律關係，訴請上訴人丁
    ○○、甲○○及被上訴人丙○○、乙○○與同案被告鴻明公司連帶給付借款二百
    八十三萬五千四百零八元，及如附表所示之利息、違約金，核屬有據，為有理由
    。又兩造分別陳明願供擔保為准、免假執行之宣告，經核於法並無不合，爰分別
    酌定相當擔保金額准許之。原審就上開應准許被上訴人丙○○、乙○○連帶給付
    部分，為上訴人台灣企銀敗訴之判決，並駁回其假執行之聲請，尚有未洽，上訴
    人台灣企銀上訴意旨求予廢棄改判，為有理由，爰由本院予以廢棄改判如主文第
    二項所示，並依聲請為附條件之准、免假執行之宣告。原審就上開應准許上訴人
    丁○○、甲○○連帶給付部分，為上訴人台灣企銀勝訴之判決，並依其聲請酌定
    擔保金額准許為假執行之宣告，經核於法並無不合，上訴人丁○○、甲○○上訴
    意旨求予廢棄改判，為無理由，應駁回其上訴。
六、據上論結：本件上訴人台灣企銀之訴為有理由，上訴人丁○○、甲○○之上訴為
    無理由，並依民事訴訟法第三百八十五條第一項前段、第七十八條、第八十五條
    第二項、第三百九十條第二項、第三百九十二條，判決如主文。
中      華      民      國    八十九    年     十二     月      五      日
                                民事第十二庭
                                    審判長法  官  林  丁  寶
                                          法  官  蔡 翁金 針
                                          法  官  高  鳳  仙
右正本係照原本作成。
如不服本判決，應於收受送達後二十日內向本院提出上訴書狀，其未表明上訴理由者
，應於提出上訴後二十日內向本院補提理由書狀（均須按他造當事人之人數附繕本）
上訴時應提出委任律師或具有律師資格之人之委任狀；委任有律師資格者，另應附具
律師及格證書及釋明委任人與受任人有民事訴訟法第四百六十六條之一第一項但書或
第二項（詳附註）所定關係之釋明文書影本。
中      華      民      國    八十九    年     十二     月      六      日
                                          書記官  黃  慶  霽
附註：
民事訴訟法第四百六十六條之一（第一項、第二項）：
對於第二審判決上訴，上訴人應委任律師為訴訟代理人。但上訴人或其法定代理人具
有律師資格者，不在此限。
上訴人之配偶、三親等內之血親、二親等內之姻親，或上訴人為法人、中央或地方機
關時，其所屬專任人員具有律師資格並經法院認為適當者，亦得為第三審訴訟代理人
。
附表：
┌───────┬──────┬───┬───────────────┬──┐
│              │            │      │違 約 金 計 算 期 間 及 利 率 │    │
│債  權  本  金│利息計算期間│利  率├───────┬───────┤備註│
│              │            │(年息)│利息利率百分之│利息利率百分之│    │
│              │            │      │之十(即0.937%)│廿(即1.874%)  │    │
├───────┼──────┼───┼───────┼───────┼──┤
│0000000│自年５月│      │自年５月日│自年月日│    │
│              │日起至清償之│9.37% │起至年月│起至清償之日止│    │
│              │日止        │      │日止          │              │    │
└───────┴──────┴───┴───────┴───────┴──┘


司法院資訊處製作；財團法人民間司法改革基金會備份。
